【裁判字號】    98,審易,2730
【裁判日期】    990322
【裁判案由】    詐欺
【裁判全文】
臺灣高雄地方法院刑事判決            98年度審易字第2730號
公  訴  人  臺灣高雄地方法院檢察署檢察官
被      告  己○○
上列被告因詐欺案件，經檢察官提起公訴（98年度偵字第26372
號、28512號），本院判決如下：
    主  文
本件免訴。
    理  由
一、公訴意旨略以：被告己○○明知目前國內社會上層出不窮之
    不法份子為掩飾渠等犯行，避免執法人員之追緝及處罰，經
    常利用他人之金融帳戶、提款卡詐取他人財物，以確保犯罪
    所得之不法利益並掩人耳目，在客觀可以預見取得他人金融
    帳戶使用之行為，常與財產犯罪有密切關連，竟基於幫助詐
    欺之不確定故意，於民國98年6 月11日前某日，將其中華郵
    政股份有限公司大寮郵局帳號00000000000000號帳戶（下稱
    系爭帳戶）存摺、提款卡及密碼，以不詳代價提供予真實姓
    名、年籍不詳之詐騙集團成員。嗣該成員取得系爭帳戶金融
    卡等物後，即與所屬之犯罪集團成員共同基於意圖為自己不
    法所有之犯意聯絡，而為下列行為：
  (一)利用該集團成員於不詳時間，在雅虎奇摩網站上申請之帳號
    「joycehsu00000000」，於98年6 月11日下午3 時許，以該
    帳號在雅虎奇摩拍賣網站上刊登欲拍賣二手GUCCI 綠紅綠中
    型公仔包之不實訊息，使乙○○於98年6 月11日下午3 時3
    分上網之際，見到該不實訊息，陷於錯誤而下標購買得標，
    再依照指示，於同日下午3 時38分，在臺南市○區○○路
    687 號德高厝郵局填寫匯款單匯出新臺幣（下同）5,000 元
    至己○○之系爭帳戶，嗣經乙○○發覺受騙，報警處理而查
    悉上情。
  (二)利用該集團成員於不詳時間，在露天拍賣網站上申請之帳號
    「log1600 」，於98年6 月11日下午1 時前之某時，以該帳
    號在露天拍賣網站上刊登欲拍賣sony T2 內建4G照相機之不
    實訊息，使甲○○於98年6 月11日下午1 時許在其高雄市○
    ○區○○街47巷29號住處上網之際，見到該不實訊息，陷於
    錯誤而下標購買得標，再依照指示，於同日下午3 時30分許
    ，以華南銀行ATM 轉帳方式轉帳4,000 元至己○○之系爭帳
    戶，嗣經甲○○發覺受騙，報警處理而查悉上情。
  (三)利用該集團成員於不詳時間，在雅虎奇摩網站上申請之帳號
    「j_hok8888 」，於98年6 月11日下午3 時前之某時，以該
    帳號在上開拍賣網站上刊登欲拍賣華碩牌ASUS F63PCT32DD
    （F6V ）筆記型電腦之不實訊息，使辛○○於98年6 月11日
    下午3 時34分在臺南縣永康市○○街111 號4 樓住處上網之
    際，見到該不實訊息，陷於錯誤而下標購買得標，再依照指
    示，於同日下午4 時53分，在臺南縣永康市○○路473 號大
    橋郵局以自動櫃員機轉帳方式轉帳11,000元至己○○之系爭
    帳戶，嗣經辛○○發覺受騙，報警處理而查悉上情。
  (四)利用該集團成員於不詳時間，在雅虎奇摩網站上申請之帳號
    「isbreams」，於98年6 月11日下午5 時前之某時，以該帳
    號在雅虎奇摩拍賣網站上刊登欲拍賣二手iphone三G 二代機
    之不實訊息，使戊○○於98年6 月11日下午5 時在其臺南縣
    永康市○○路154 巷48號住處上網之際，見到該不實訊息，
    陷於錯誤而下標購買得標，再依照指示，於同日下午6 時28
    分許，在臺南市○區○○路西段53號1 樓新東育7-11超商以
    AT M轉帳方式轉帳10,000元至己○○之系爭帳戶，嗣經戊○
    ○發覺受騙，報警處理而查悉上情。
  (五)利用該集團成員於不詳時間，在雅虎奇摩網站上申請之帳號
    「jareＺ000000000」，於98年6 月11日下午7 時前之某時，
    以該帳號在雅虎奇摩拍賣網站上刊登欲拍賣PSP 主機黑色一
    台之不實訊息，使壬○○於98年6 月11日晚間7 時15分許在
    其臺北縣中和市○○街19巷47號1 樓住處上網之際，見到該
    不實訊息，陷於錯誤而下標購買得標，再依照指示，於同日
    晚間8 時5 分許，以國泰世華銀行ATM 轉帳方式轉帳4,500
    元至己○○之系爭帳戶，嗣經壬○○發覺受騙，報警處理而
    查悉上情。
  (六)利用該集團成員於不詳時間，在雅虎奇摩網站上申請之帳號
    「hayashiass」，於98年6 月11日下午11時前之某時，以該
    帳號在雅虎奇摩拍賣網站上刊登欲拍賣華碩筆記型電腦ASUS
    Eee PC 1008HA 貝殼機之不實訊息，使丁○○於98年6 月11
    日下午11時6 分許在其臺北市士林區○○○路○ 段114 巷34
    弄3 號住處上網之際，見到該不實訊息，陷於錯誤而下標購
    買得標，再依照指示，於同日下午11時23分許，在臺北市士
    林區○○○路○ 段126 號中國信託商業銀行以ATM 轉帳方式
    轉帳8,000 元至己○○之系爭帳戶，嗣經丁○○發覺受騙，
    報警處理而查悉上情。
  (七)利用該集團成員於不詳時間，在雅虎奇摩網站上申請之帳號
    「alu0528 」，於98年6月12日凌晨0時前之某時，以該帳號
    在雅虎奇摩拍賣網站上刊登欲拍賣二手CanonEOS450D彩虹公
    司貨之不實訊息，使丙○○於 98年6月12日凌晨0時8分許上
    網之際，見到該不實訊息，陷於錯誤而下標購買得標，再依
    照指示，於同日凌晨 0時51分許，在臺北縣板橋市○○路○
    段317 號浮洲郵局以ATM 轉帳方式轉帳10,000元至己○○之
    系爭帳戶，嗣經丙○○發覺受騙，報警處理而查悉上情。
  (八)利用該集團成員於不詳時間，在雅虎奇摩網站上申請之帳號
    「dolphinblue438」，於98年6 月11日下午8 時38分，以該
    帳號在雅虎奇摩拍賣網站上刊登欲拍賣二手Nokia5800 觸控
    手機之不實訊息，使庚○○於98年6 月11日下午11時27分在
    其新竹市○區○○路69號4 樓之10住處上網之際，見到該不
    實訊息，陷於錯誤而下標購買得標，再依照指示，於同日以
    網路銀行ATM 轉帳方式轉帳6,000 元至己○○之系爭帳戶，
    嗣經庚○○發覺受騙，報警處理而查悉上情。
    因認被告涉犯刑法第30條第1 項、第339 條第1 項之幫助詐
    欺取財罪嫌等語。
二、按案件曾經判決確定者，應諭知免訴之判決，並得不經言詞
    辯論為之，刑事訴訟法第302 條第1 款、第307 條分別定有
    明文。此項訴訟法上所稱之一事不再理原則，關於實質上一
    罪或裁判上一罪，均有其適用，而刑法第55條規定之想像競
    合犯，屬於裁判上一罪，若想像競合犯所觸犯之一部分罪名
    ，業經判決確定，其效力當然及於全部，倘檢察官復就想像
    競合犯之其他罪名，重行起訴，即應諭知免訴之判決（最高
    法院著有60年臺非字第77號判例及91年度臺上字第3386號判
    決可資參照）。
三、經查：
  (一)被告前被訴基於幫助他人犯詐欺罪之不確定故意，於98年6
    月11日前某日，在不詳地點，將其向中華郵政公司大寮郵局
    申設之系爭帳戶之存摺、提款卡及提款密碼等物，交付予某
    真實姓名不詳之詐騙集團成年成員使用，而該詐騙集團中不
    詳姓名成員取得系爭帳戶資料後，旋即基於意圖為自己不法
    所有之犯意，先在網路拍賣網站佯以販賣遊戲主機，適壬○
    ○於上網搜尋商品時發現並標得後，遂於98年6 月12 日 下
    午7 時許，將4,500 元匯至被告系爭帳戶中等節，所涉刑法
    第30條第1 項、第339 條第1 項之幫助詐欺取財犯行，業經
    臺灣板橋地方法院檢察署檢察官於98年9 月24日聲請以簡易
    判決處刑，並經臺灣板橋地方法院以98年度簡字第8486 號
    判處拘役20日，而於98年12月14日確定（下稱前案）等情，
    有前開案號刑事判決、聲請簡易判決處刑書及本院公務電話
    記錄等各1 份在卷可稽，此部分事實堪以認定。
  (二)而被告於前案所交付之帳戶與本案被訴交付之帳戶係同一本
    帳戶，且前案與本案所實施詐欺取財之手法相同、時間相近
    ，顯係以交付系爭帳戶之一行為，幫助該詐欺集團成員犯數
    次詐欺取財罪，而屬刑法第55條之想像競合關係。是本案與
    前案既具有想像競合犯之裁判上一罪關係，依審判不可分原
    則，本案應為前案確定判決之既判力效力所及，揆諸前開規
    定及說明，爰不經言詞辯論，逕行諭知免訴之判決。
四、又本案既諭知免訴，則臺灣高雄地方法院檢察署檢察官移送
    併辦（98年度偵字第13169 號、28918 號、31352 號、3135
    3 號、31354 號）部分，即難與本案成立裁判上一罪之關係
    ，自應退由檢察官另為適法之處理，附此敘明。
據上論斷，應依刑事訴訟法第302 條第1 款、第307 條，判決如
主文。
中    華    民    國    99    年    3     月    22    日
                  刑事第十庭    審判長法  官  孫啟強
                                      法  官  曾子珍
                                      法  官  呂明燕
上正本證明與原本無異。
如不服本判決應於收受判決後10日內向本院提出上訴書狀，並應
敘述具體理由。其未敘述上訴理由者，應於上訴期間屆滿後20日
內向本院補提理由書(均須按他造當事人之人數附繕本)「切勿逕
送上級法院」。
中    華    民    國    99    年    3     月    22    日
                                      書記官  張琇晴

司法院資訊處製作；財團法人民間司法改革基金會備份。
